臺灣臺北地方法院民事判決　　　　　　　　　　　　　九十三年度保險字第三三號
　　原　　　告　乙　○
　　　　　　　　丙○○
　　共　　　同
　　訴訟代理人　簡維能　律師
　　　　　　　　陳美華　律師
　　共　　　同
　　被　　　告　國華人壽保險股份有限公司
　　法定代理人　戊○○
　　訴訟代理人　高秀枝　律師
　　被　　　告　宏泰人壽保險股份有限公司
　　法定代理人　己○○
　　訴訟代理人　丁○○
右當事人間請求給付保險金事件，本院於民國九十三年八月十六日言詞辯論終結，判
決如左：
    主      文
被告國華人壽保險股份有限公司應給付原告乙○、丙○○新台幣柒佰萬元，被告宏泰
人壽保險股份有限公司應給付原告乙○新台幣伍佰萬元，並均自民國九十二年六月十
一日起至清償日止按年息百分之十計算之利息。
訴訟費用由被告國華人壽保險股份有限公司負擔百分之五十八，餘由被告宏泰人壽保
險股份有限公司負擔。
本判決於原告以新台幣貳佰拾肆萬元為被告國華人壽保險股份有限公司預供擔保後
，以新台幣壹佰陸拾柒萬元為被告宏泰人壽保險股份有限公司預供擔保後，得假執行
。被告國華人壽保險股份有限公司以新台幣柒佰萬元，被告宏泰人壽保險股份有限公
司以新台幣五百萬元，為原告預供擔保後，免為假執行。
    事實及理由
壹、原告起訴主張意旨略以：
  一、查原告乙○、丙○○分別為李語軒之父母，李語軒原受雇於永達保險經紀人股
      份有限公司（下稱永達公司），該公司以李語軒為被保險人分別向被告國華人
      壽保險股份有限公司（下稱國華人壽公司）、宏泰人壽保險股份有限公司（以
      下簡稱宏泰人壽公司）為李語軒投保團體保險，投保內容如下：Ａ國華人壽公
      司部分：傷害保險新台幣（下同）五百萬元、定期壽險二百萬元。Ｂ宏泰人壽
      公司部分：傷害保險五百萬元。民國九十二年一月三十日李語軒被發現不幸於
      台北縣新莊市○○路二八八之十五號四樓住所，因一氧化碳中毒致窒息死亡。
      是保險契約所約定保險事故發生，被告國華人壽公司自應依其承保責任，對受
      益人負賠償責任。依保險法第一一三條民法第一千一百三十八條，國華人壽公
      司之保險金應為李語軒之遺產，原告乙○、丙○○即為李語軒之繼承人，而為
      受益人，則被告國華人壽公司自應給付保險金七百萬元予原告乙○、丙○○。
      另就與被告宏泰人壽公司之保險契約，李語軒已指定受益人為乙○，是宏泰人
      壽公司應給付保險金五百萬元與乙○。然經原告分別向被告請求給付保險金，
      被告竟推諉不付。為此，原告訴請被告給付如訴之聲明所載。
  二、就本件之爭點述之如后：
    (一)、原告主張「意外事故」是否屬實？
      １、李語軒之死亡確為「意外傷害事故」
        、李語軒業因一氧化碳中毒窒息死亡乙情，業經檢察官相驗及法醫鑑定，
            原告就李語軒之死亡非因疾病引起而係意外事故所致已盡舉證之責。
        、最高法院九十一年度台上字第九九號判決之基礎事實，與本件之不同，
            該判決不足為原告尚未盡舉證責任之依據。
      ２、被告宏泰人壽公司雖請求向　台灣板橋地方法院檢察署、法醫、法務部法
          醫研究所三單位函查本案是否有疑點致無法判斷被保險人李語軒係因何種
          方式死亡，故相驗屍體證明書上記載為「不詳」？及向法醫研究所函詢所
          述「是意外或偽裝意外應再詳查」之意見，究有何疑點或或還須要何種資
          料始能判斷被保險人之死亡方式？云云等，均符無必要。
    (二)、被保險人李語軒是否為（一）意外事故、（二）非故意自殺死亡？即是否該
        當（一）國華團體傷害保險條款第五條、第二十一條第一項第二款、宏泰團
        體傷害保險單條款第五條（二）國華團體定期保險條款第五條、第十八條第
        一項第三款之約定？
      １、查李語軒之死亡係因意外事故發生所致之事證，被告迄今無法舉證證明李
          語軒為自殺故意，僅以臆測之詞主張李語軒死亡係其故意行為所致，實屬
          無據。是被告國華人壽公司主張依團體傷害保險條款第二十一條第一項第
          二款、團體定期保險條款第十八條第一項第三款、被告宏泰人壽公司主張
          本件不屬宏泰團體傷害保險單第五條之保險範圍，而拒絕給付保險金，自
          無理由。
      ２、再被告所為李語軒係故意自殺之抗辯係屬臆測之詞，且與事理不符，而李
          語軒亦無自殺之事由。
  三、就被告有關原告擴張利息聲明之抗辯，予以駁斥於后：
    (一)、本件被告以推託之詞，拒絕即時給付，自係可歸責於被告。
    (二)、原告已於理賠申請書「事故經過」欄載明死亡原因。
  四、聲明除如假執行擔保金額外，如主文所示。
貳、被告國華人壽保險股份有限公司答辯意旨略以：
  一、原告主張被保險人李語軒死亡，符合請求給付保險金之要件，應由原告負舉證
      之責。而李語軒並未遭遇外來突發傷害事故，不構成意外死亡。
    (一)、依國華團體傷害保險條款第五條約定，當事人如主張保險事故之發生已符合
        保險契約所約定保險金請求權之要件時，自應就該等要件發生之事實負舉證
        之責。如本件原告主張被保險人所發生之事故已符合與被告所締結之保險契
        約約定之「意外」事故，而所謂「意外」，係指非由疾病引起之外來突發事
        故，自應由原告就意外事故發生之事實負舉證之責任。申言之，本件被保險
        人李語軒因一氧化碳中毒而窒息死亡，對於造成一氧化碳中毒之原因是出於
        外來突發之意外事故，自應由原告舉證。
    (二)、李語軒經檢察官相驗結果，其直接引起死亡之原因為：窒息死亡，導致窒息
        死亡之原因（即先行原因）為一氧化碳中毒，死亡方式未勾選「意外」，卻
        勾選「不詳」，足證李語軒未遭遇意外傷害事故，非意外死亡。
    (三)、本件被保險人李語軒經法務部法醫研究所鑑定結果為一氧化碳中毒、窒息死
        亡，在台灣板橋地方法院檢察署相驗屍體證明書上，勾選之死亡方式為「不
        詳」，並非「意外」，顯然李語軒未遭遇意外傷害事故，非意外死亡。檢察
        官以被保險人無他殺嫌疑予以報結，並未就被保險人究係意外致死或故意自
        殺乙節加以認定，自不能資為有利於原告之證據。
    (四)、被保險人於九十二年一月三十一日下午二時，被發現在住處浴室因一氧化碳
        中毒死亡，熱水器置於加裝密閉式窗戶之陽台上，當時陽台、客廳、浴室窗
        戶均緊閉，衡之常情，一般人應會打開部分門窗以利空氣流通，避免發生危
        險，而李語軒住處約有三十八、三十九坪大，天然瓦斯要瀰漫整個屋內，進
        而導致一氧化碳中毒之結果，亦需相當之時間，不可能全無警覺。再查李語
        軒為一受有相當教育程度之成年人，本身又是從事保險業，對於使用瓦斯時
        ，門窗緊閉容易導致危險發生，應有足夠之認識，卻不避免之，殊難謂其死
        亡係屬意外。
    (五)、李語軒死亡時，仰躺在浴室，身上著有衣物、拖鞋，雙手反剪壓在背後，顯
        非在「沐浴中」，該浴室內並無浴缸，但水龍頭的水卻在放流，不合常理。
        又本件被保險人被發現時，衣著尚稱完整，衡之常情，一般人入浴，應是脫
        掉衣服後才會去開蓮蓬頭的水，李語軒顯非沐浴中甚明，李語軒住處窗戶均
        屬氣密窗，在門窗緊閉情況下（門窗緊閉亦與常理不合，當時天氣並沒有那
        麼冷，殊無緊閉所有門窗之可能），又不是沐浴中卻打開洗澡用之水龍頭，
        且按浴室內均有抽風設備，若非故意關閉，根本不可能發生一氧化碳中毒之
        情形。
    (六)、李語軒死亡之原因為因一氧化碳中毒而「窒息死亡」，在住宅內會造成這樣
        的結果，應「緊閉門窗」始有以致之，惟依其死亡當日天候狀況，氣溫約攝
        氏十七度或十八度且未下雨（詳參被證三），衡情應無緊閉全部門窗之可能
        ，而李語軒死亡時身上又著有衣物，與原告理賠申請書所載「沐浴中」不符
        ，其死亡應非遭遇意外傷害事故。
    (七)、被保險人之姐李佩樺對於如何進入李語軒住處，前後說法不一，一說請「保
        全人員」開鎖，一說請鎖匠來開，打不開後請消防隊破門，而　鈞院傳訊之
        證人甲○○則說是請消防隊撬開門，進入時門窗緊閉，是由消防隊進入後打
        開，可見消防隊人員是第一個進入現場之人，當時現場狀況因消防人員之進
        入已生變異，證人甲○○為李語軒之二姐夫，且非第一個進入現場之人，其
        證詞難免偏頗，未必與事實相符，自不能採為有利於原告之認定。
  二、本件既與國華團體傷害保險條款第五條之約定不合、又依第二十一條第一項第
      二款、國華團體定期保險條款第十八條第一項第三款之約定屬除外責任，不在
      系爭契約承保範圍之內，被告依法不負給付保險金之責。
  三、保險法第三十四條第二項規定保險人應給付遲延利息年利一分，係在可歸責保
      險人之事由致未在期限內給付之情形而言，本件原告就被保險人遭遇意外傷害
      事故，並未能舉證以實其說，被告依法不負給付保險金之責，並無任何可歸責
      被告之事由，原告主張被告應給付遲延利息年利一分，亦無理由。
  四、聲明「原告之訴及假執行之聲請均駁回」、「如受不利判決，被告願供擔保，
      請准宣告免為假執行」。
、被告宏泰人壽保險股份有限公司答辯意旨略以：
  一、本件原告所舉被保險人李語軒之死亡，仍有疑點，無法認定係發生意外事故︰
    (一)、李語軒係九十二年一月三十一日始被發現死亡於其住所之浴室內，故死亡時
        間無法斷定，亦無現場目擊證人，因此李語軒到底發生什麼事情？其經過情
        形如何？其發生之事是否符合意外事故之條件。
    (二)、查本件經板橋地方法院檢察官及法醫現場勘查，並經法務部法醫研究所解剖
        鑑定，以上人員皆為最專業，最了解現場客觀情況，最具有判斷事故發生事
        由能力之人員，然竟也對李語軒死亡方式無法判斷，而在相驗屍體證明書上
        記載為「不詳」，並於解剖鑑定書內之病理檢察結果項下後段記載「是意外
        抑或偽裝意外應再詳查」，故本件除非「再詳查」或有任何人提供，而能獲
        得進一步資料，以證明李語軒係意外死亡之前，任何非專業或未在現場之其
        他人員應該都無法遽予認定李語軒即係「意外死亡」。而本件原告迄今並未
        有任何再詳查或提供進一步資料，以證明李語軒係意外死亡，故被告尚無法
        依保險契約遽予給付意外保險金。
  三、原告主張李語軒係意外死亡，即應負舉證之責︰
    (一)、原告主張李語軒非為自殺，故係意外死亡云云。然查板橋地方法院檢察官及
        法醫雖謂李語軒係「一氧化碳中毒」，然「一氧化碳中毒」只記載為先行原
        因，至於如何「一氧化碳中毒」，則謂「不詳」，已如前述，亦即是否意外
        一氧化碳中毒則為不詳。因此並無任何足以證明李語軒係原告所主張之「意
        外死亡」之資料，原告主張於此，依民事訴訟法之規定及最高法院歷來見解
        ，原告皆應就有利於己之事實負舉證責任，在原告盡此責任以之前，被告實
        無法遽予依保險契約給付保險金。
    (二)、李語軒投保者為「團體傷害保險」，保險範圍為被保險人於系爭契約有效期
        間內，因遭受意外傷害事故，致其身體蒙受傷害或因而殘廢或死亡時，依照
        系爭契約的約定，給付保險金。前項所稱意外傷害事故，指非由疾病引起之
        外來突發事故。原告請求者亦為意外事故死亡的保險金，故所保險的範圍非
        為自殺與否之問題，而應為李語軒死亡是否符合意外事故死亡之問題，故原
        告應直接證明者為李語軒是否為意外死亡，而非李語軒是否為自殺死亡。同
        時，即使李語軒非因自殺死亡，亦不足以證明即符合意外死亡，蓋非自殺，
        並無法推論即為意外，亦有可能為第三種﹑第四種不同的各種情形，亦即其
        他種種可能的不詳情形，因此自然原告無法僅以非自殺，即為意外之推論，
        故原告應仍就主張有利於己之事實負舉證之責任，亦即原告應證明者為李語
        軒是否為意外死亡，而非李語軒是否為自殺，原告顯然顧左右而言它，而欲
        脫免其應盡之舉證責任。
    (三)、檢察官基於發現真實之權責，就承辦的案件皆需有一定程序及要件，始能就
        事實做法律上的認定，若有欠缺或疑慮，自然採保守的認定。同時相驗屍體
        證明書上既有意外死亡之欄位，則若有符合意外之要件與事實時，檢察官基
        於職責亦應為意外之記載，因此若有不符合意外要件或對事實有所疑慮時當
        然無法遽為何種事死亡方式之認定。本件相驗屍體證明書上既未記載為意外
        ，當然係因檢察署對於李軒的死亡認為不符合意外要件或對事實有所疑慮，
        以致無法做任何死亡方式的認定，故記載為不詳，絕非原告所主張的檢察署
        都這麼記載，否則若所有的意外事故在這麼記載，則相驗屍體證明書上不需
        要有「意外」欄位而供人記載了，因此原告主張顯非可採。
  四、證人甲○○之證詞不足為有利原告之證詞。
  五、本件原告自始未曾提出齊全文件，被告無遲延責任，即使應承擔亦為自起訴時
      起算︰
      原告曾於九十一年五月二十六日向被告提出理賠申請，惟原告當時除遞交理賠
      申請書外，僅附上板橋地方法院檢察署開立之李語軒相驗屍體證明書，而該證
      明書內，關於李語軒死亡方式記載為「不詳」，然此並非足以證明李語軒之死
      亡符合系爭保險契約意外傷害定義之文件，因此原告自始即未提出齊全之證明
      文件，被告自然無法依契約理賠，故本件被告自始即無遲延責任可言。退萬步
      言，被告即須負遲延責任，其先前之遲延亦係不可歸責於被告，被告之遲延責
      任至多係自原告起訴，而被告收到起訴狀繕本翌日時起算。
  六、答辯聲明「原告之訴駁回」、「如受不利判決，被告願供現金﹑政府公債或其
      他等值之有價證券為擔保，請准免予假執行。」
肆、訴狀送達後，除有擴張或減縮應受判決事項之聲明者外，原告不得將原訴變更或
    追加他訴，民事訴訟法第二百五十五條第一項第四款有明定。查原告起訴時，係
    請求自起訴狀繕本送達後翌日起按年息百之五遲延利息，嗣追加自九十二年六月
    十一日起至清償日止按年息百分之十計算之利息，雖為被告所不同意。然本件原
    告係基於同一保險契約請求，所追加者乃屬聲明之擴張，依前開規定應予准許，
    核先敘明。
伍、本件經依民事訴訟法第二百七十條之一第一項第三款規定，整理並協議簡化爭點
    及不爭執點後，兩造同意就本院九十三年四月二十九日（本院卷第九十四頁）言
    詞辯論程序中協議簡化之爭點為主張及辯論。永達保險經紀人股份有限公司，以
    李語軒為被保險人向國華人壽保險股份有限公司投保團體傷害保險五百萬元，定
    期壽險二佰萬元；向宏泰人壽保險股份有限公司投保團體傷害保險，保險期間自
    九十一年二月十八日午夜十二時起一年，保險金額為五百萬元，並以乙○為受益
    人；被保險人李語軒於九十二年一月三十一日被發現窒息及一氧化碳中毒死亡；
    原告乙○、丙○○為李語軒之父母，為民法第一一三八條之繼承人，且原告乙○
    為宏泰人壽保險單之指定受益人，為兩造所不爭執（本院卷第九四頁）。惟原告
    請求被告給付保險金，為被告所拒，係以前揭情詞置辯，則本件之爭點，即在於
    原告主張「意外傷害事故」是否屬實？被保險人李語軒死亡是否該當國華團
    體傷害保險條款第五條、第二十一條第一項第二款、宏泰團體傷害保險保單條款
    第五條；國華團體定期保險條款第五條、第十八條第一項第三款之約定？以下則
    分論之：
  (一)、查本件被保險人李語軒與國華人壽公司部分訂立傷害保險五百萬元、定期壽險
      二百萬元；與宏泰人壽公司訂立傷害保險五百萬元，而被保險人李語軒於九十
      二年一月三保險有效之期限內死亡為兩造所不爭執，復有國華人壽公司團體保
      險要保書（本院卷第二二頁）及宏泰人壽公司會員團體傷害保險加保同意書／
      收據（本院卷第五一頁）、被保險人李語軒相驗屍體證明書（本院卷第六頁）
      在卷可證，自堪採信。又國華團體傷害保險條款第五條約定「被保險人於本契
      約有效期間內，因遭受意外傷害事故，致其身體蒙受傷害而致殘廢或死亡時，
      依照本契約的約定，給付保險金。前項所稱意外傷害事故，指非由疾病引起之
      外來突發事故。」（本院卷第二八頁）、第二十一條約定「被保險人直接因下
      列事由致成死亡、殘廢或傷害時，本公司不負給付保險金的責任。．．．２要
      保人、被保險人的故意行為．．．」（本院卷第三一頁）。國華團體定期保險
      條款第五條則約定「被保險人於本契約有效期間內發生殘廢或死亡時，本公司
      依照本契約約定給付保險金。」（本院卷第三五頁）、第十八條約定「被保險
      人有下列情形之一者，本公司不負保險的責任。．．．三、被保險人故意自殺
      或．．．」（本院卷第三八頁）；又宏泰團體傷害保險保單條款第五條亦約定
      「被保險人於本契約有效期間內，因遭受意外傷害事故，致其身體蒙受傷害或
      因而殘廢或死亡時，依照本契約的約定給付保險金。前項所稱意外傷害事故，
      指非由疾病引起之外來突發事故。」（本院卷第五二頁）。按所謂外來突發事
      故，在通常意念下，應係指事故之原因出自外來，且係突發，而其發生又係出
      乎意料之外或不可預期者而言。故被保險人之死亡原因倘非出於其自願或故意
      所造成，且係突發，即其發生係出乎意料之外或不可預期者，自係所謂外來突
      發事故。
    １、按當事人主張有利於己之事實者，就其事實有舉證之責任；民事訴訟法第二
        百七十七條定有明文。人壽保險人於被保險人在契約規定年限內死亡，或屆
        契約規定年限而仍生存時，依照契約負給付保險金額之責；傷害保險人於被
        保險人遭受意外傷害及其所致殘廢或死亡時，負給付保險金額之責；保險法
        第一百零一條、第一百三十一條定有明文，準此以言，若保險人於保險事故
        發生時主張有拒絕給付之事由，即應就此有利於己之事實負舉證責任（最高
        法院九十一年度台上字第一二七二號判決參照）。則國華人壽公司、宏泰人
        壽公司係保險人，其既主張有保險契約所定之免責原因，依上開說明，應負
        舉證之責任，否則即應給付保險金予受益人或繼承人，國華人壽公司、宏泰
        人壽公司主張應有受益人或繼承負被保險人李語軒死亡係屬「意外」情事之
        舉證責任即有誤會。致被告所舉最高法院九十一年度台上字第九九號判決之
        基礎事實，乃包含第三人之作用力加入，與本件之基礎事實並不同，是最高
        法院九十一年度台上字第九九號判決乃依該案事實情形為舉證責任之分配，
        非可一概而論而適用於本件。
    ２、玆國華人壽公司辯稱：檢察官相驗結果，死亡方式未勾選「意外」，卻勾選
        「不詳」；衡情一般人應會打開部分門窗以利空氣流通，避免發生危險，而
        李語軒住處約有三十八、三十九坪大，天然瓦斯要瀰漫整個屋內，進而導致
        一氧化碳中毒之結果，亦需相當之時間，不可能全無警覺；李語軒死亡時，
        仰躺在浴室，身上著有衣物、拖鞋，雙手反剪壓在背後，顯非在「沐浴中」
        ，該浴室內並無浴缸，但水龍頭的水卻在放流，不合常理。又本件被保險人
        被發現時，衣著尚稱完整，衡之常情，一般人入浴，應是脫掉衣服後才會去
        開蓮蓬頭的水，李語軒顯非沐浴中甚明，李語軒住處窗戶均屬氣密窗，在門
        窗緊閉情況下又不是沐浴中卻打開洗澡用之水龍頭，且按浴室內均有抽風設
        備，若非故意關閉，根本不可能發生一氧化碳中毒之情形云云。宏泰人壽公
        司辯稱：經檢察官及法醫研究所判斷死亡方式均為不詳，是除非「再詳查」
        或有任何人提供，而能獲得進一步資料，以證明李語軒係意外死亡之前，任
        何非專業或未在現場之其他人員應該都無法遽予認定李語軒即係「意外死亡
        」。而本件原告迄今並未有任何再詳查或提供進一步資料，以證明李語軒係
        意外死亡，故被告尚無法依保險契約遽予給付意外保險金云云。惟按遇有非
        病死或可疑為非病死者，該管檢察官應速相驗。刑事訴訟法第二百一十八條
        第一項定有明文，足見檢察官相驗之職務，旨在調查是否有他殺或其他犯罪
        事實之發生，致於死亡之方式，除他殺之事實外，均非檢察官於相驗時所會
        加以認定，況就一般檢察實務，驗察官亦不會就是否為「意外」加以認定，
        是被告執檢驗官之相驗屍體證明書未認定意外，即謂被保險人李語軒之死亡
        非屬「意外」事故，即難認舉證已充足。又宏泰人壽公司雖請求向台灣板橋
        地方法院檢察署、法醫、法務部法醫研究所三單位函查本案是否有疑點致無
        法判斷被保險人李語軒係因何種方式死亡，故相驗屍體證明書上記載為「不
        詳」？及向法醫研究所函詢所述「是意外或偽裝意外應再詳查」之意見，究
        有何疑點或或還須要何種資料始能判斷被保險人之死亡方式？云云。惟宏泰
        人壽公司聲請函查之相關問題，不論是宏泰人壽公司或國華人壽公司均已曾
        自行函詢板橋法院檢察署，檢察署並以「本署偵辦九十二年度相字第一五九
        號李語軒案件，經調查結果為非他殺，至於自為或意外事故，非本件偵查之
        重點，．．．」等語函覆，此有本院調閱前開相驗卷（該卷第五二、五六至
        五八頁），況檢察署本非鑑定機關，而其亦非意外事故之調查機關，法務部
        法醫研究所亦僅係死亡原因之「鑑定」機關，並無調查之權限，是被告聲請
        再向此等非屬其職掌權限之機關為函詢說明，自無函查之必要。
    ３、以李語軒死亡時，身體之狀況、衣著及死亡之位置觀之，李語軒死亡時，身
        體各器官無異常，亦未服用安眠藥或其他毒藥物，有法務部法醫研究所鑑定
        報告可證（臺灣板橋地方法院檢察署九十二年相字第一五九號卷第二八頁）
        ，足見李語軒並無為自殺而服用藥物情事。再查李語軒被發現死亡之地點係
        再背後，且發現當時，屋內門窗緊閉、屋內天花板屋樑部份都有水珠，且浴
        室水龍頭一直在流等情，經證人李佩華於檢察署相驗之九十二年二月一日證
        述屬實（前相驗卷第九頁背面），並有相驗卷中所附房屋照片可證（相驗卷
        第五至七頁）。則綜合前開情狀，依常理而言，李語軒顯可能於沐浴過程中
        ，因瓦斯然燒不完全，一氧化碳中毒而窒息死亡，非故意自殺死亡。至被告
        等抗辯：一般人均會打開部份窗戶以利空氣流通，避免發生危險，而李語軒
        果，需相當時間，李語軒不可能毫無警覺云云，惟房屋門窗開啟及是否留有
        縫隙，以被保險人李語軒被發現死亡時間為九十二年一月三十一日下午二時
        ，再參酌證人甲○○於驗察官相驗時證述「阿立有告訴我說林咪咪二十九日
        託我帶東西予死者，三十清晨等拿東西去找死者，林咪咪說資料很急，所以
        阿立才急者，去到時發房門燈是亮的，但無人應門，且至地下室發現他車也
        還在．．」等語（前開相驗卷第一五頁），足見，被保險人李語軒意外發生
        之時間，應係在二十九日晚間至三十日清晨，再依當時之氣溫，二十九日為
        十三．五度，有中央氣象局逐月逐日氣象資料表（本院卷第二五頁）可證，
        可知當時之天氣極為寒冷，門窗緊閉非無可能。又被保險人李語軒於九十二
        年一月三十一日被發現時，當時門縫並無用任何衣服或布條塞住，而屋內瓦
        斯係置於後陽台，且屋內雖另有瓦斯爐，然瓦斯爐並未打開之情，亦經證人
        甲○○於九十三年六月二日到庭證述屬實（本院卷第一五三至一五六頁）。
        參之一氧化碳是一種無色、無味、無臭、無刺激性的氣體，人們往往吸入過
        量而不自知。我國國人往往在寒冷天氣時，為隔絕凍人寒意而將屋內門窗緊
        閉，致未保持良好通風造成一氧化碳中毒死傷，且多發生於沐浴過程中居多
        ，亦有原告提出之多篇報導可證（本院卷第一七七至一七九頁），又證人余
        忠和即參與九十二年一月三十日進入李語軒死亡處所之消防隊員亦證稱其一
        年中處理一氧化碳中毒之案件高達十幾件（本院卷第一八九頁），而密閉式
        之空間，一旦瓦斯然燒不完全，會產生大量一氧化碳，縱使整棟大樓均有瀰
        漫一氧化碳之可能，與密閉空間之大小無關。從而，被告以前開言詞主張被
        保險人李語軒之死亡非屬意外，均非有理。
    (二)、從而，被保險人李語軒死亡是否不該當除外條款之被保人之故意行為而符合
        「意外」事故之要件，國華人壽公司、宏泰人壽公司均應負理賠責任。
陸、國華人壽公司、宏泰人壽公司既應負保險金給付責任，又不爭執李語軒向國華人
    壽保險股份有限公司投保團體傷害保險五百萬元，定期壽險二百萬元；向宏泰人
    壽保險股份有限公司投保團體傷害保險金額五百萬元並以乙○為受益人，是原告
    乙○、丙○○請求國華人壽公司給付七百萬元，宏泰人壽公司給付五百萬元為有
    理由，應予准許。原告另請求原告被告應給付自九十二年六月十一日起至清償日
    止按年息百分之十計算之利息部分。按保險人應於要保人或被保險人交齊證明文
    件後，於約定期限內給付賠償金額。無約定期限者，應於接到通知後十五日給付
    之。保險人應可歸責於自己之事由致未在前項規定期限內為給付者，應給付遲延
    利息年利一分，保險法第三十四條定有明文。查原告於九十二年五月二十六日向
    被告國華人壽公司及宏泰人壽公司申請給付保險金，有理賠申請書（本院卷第一
    九七、一九八頁），復為國華人壽公司、宏泰人壽公司不爭執。雖被告抗辯以相
    驗屍體證明書，不足以證明李語軒之死亡符合系爭保險契約意外傷害定義之文件
    云云，然如前所述，被保險人李語軒死亡非屬意外之情事既應由被告負舉證責任
    ，則被告既無其他積極證據證明被保險人李語軒有非屬意外即拒理賠償，自屬有
    可歸責之事由，是原告請求自提出申請後十五日起即九十二年六月十一日起以年
    息百分之十計算之利息為有理由。兩造陳明願供擔保請為宣告假執行或免為假執
    行，經核均與規定相符，爰分別酌定相當之擔保金額予以宣告。惟宏泰人壽公司
    申請另以政府公債或其他等值之有價證券為擔保部分，因其並未具體指明以何具
    體之標的為擔保，此部分自無法核定，併此敘明。
柒、訴訟費用負擔之依據：民事訴訟法第七十八條、第八十五條第一項。
中　　　華　　　民　　　國　　九十三　　年　　　九　　　月　　　一　　　日
                             民事第四庭法  官  洪于智
右為正本係照原本作成
如對本判決上訴須於判決送達後二十日內向本院提出上訴狀
中　　　華　　　民　　　國　　九十三　　年　　　九　　　月　　　一　　　日
                                       書記官  薛德芬
